臺灣南投地方法院民事裁定
110年度消債更字第14號
聲  請  人
即  債務人  游惠巧  
訴訟代理人  蔡逸軒律師（法扶律師）
相  對  人
即  債權人  國泰世華商業銀行股份有限公司

法定代理人  郭明鑑  
代  理  人  林志軒  
相  對  人
即  債權人  兆豐國際商業銀行股份有限公司

法定代理人  張兆順  
代  理  人  林勵之  
相  對  人
即  債權人  凱基商業銀行股份有限公司

法定代理人  魏寶生  


相  對  人
即  債權人  滙誠第二資產管理股份有限公司

法定代理人  莊仲沼  


上列當事人聲請消費者債務清理事件，本院裁定如下：
    主  文
聲請人即債務人游惠巧自民國一百一十年九月六日下午四時起開
始更生程序。
命司法事務官進行本件更生程序。
    理  由
一、聲請意旨略以：聲請人即債務人（下稱聲請人）積欠相對人
    即債權人（下稱相對人）債務總額新臺幣（下同）2,650,27
    7 元，有不能清償債務之情事，前依消債條例規定，於民國
    110 年2 月8日向本院聲請與最大債權銀行即相對人國泰世
    華商業銀行股份有限公司（下稱國泰銀行）進行前置調解，
    經本院以110 年度司消債調字第7號受理在案，然聲請人無
    法與相對人達成還款共識而調解不成立。聲請人之無擔保或
    無優先權之債務總額未逾12,000,000元，復無聲請清算、破
    產和解或破產事件現繫屬於法院，爰依法聲請更生等語。
二、按債務人不能清償債務或有不能清償之虞，且無擔保或無優
    先權之本金及利息債務總額未逾1,200 萬元者，於法院裁定
    開始清算程式或宣告破產前，得向住所地法院聲請更生。債
    務人對於金融機構負債務者，在聲請更生或清算前，應向最
    大債權金融機構請求協商債務清償方案，或向其住、居所地
    之法院或鄉、鎮、市、區調解委員會聲請債務清理之調解；
    債務人為前項請求或聲請，應以書面為之，並提出財產及收
    入狀況說明書、債權人及債務人清冊，及按債權人之人數提
    出繕本或影本，消費者債務清理條例（下稱消債條例）第3
    條、第5 條第1 項、第42條第1 項、第151 條第1 項、第2
    項分別定有明文。又法院開始更生程式之裁定，應載明其年
    、月、日、時，並即時發生效力。法院裁定開始更生或清算
    程式後，得命司法事務官進行更生或清算程式；必要時，得
    選任律師、會計師或其他適當之自然人或法人1 人為監督人
    或管理人，消債條例第45條第1 項、第16條第1 項亦有明文
    規定。
三、經查：
  ㈠聲請人前有不能清償債務之情事，前以書面向本院聲請前置
    調解不成立，並經本院以110 年度司消債調字第7 號前置調
    解事件發給調解不成立證明書，業經本院依職權調取本院11
    0年度司消債調字第7 號前置調解事件卷宗（下稱調解卷）
    審閱無訛，堪認屬實。
  ㈡聲請人每月所得：聲請人主張現受雇於友人公司，擔任臨時
    工，日薪為1,100元，按實際工作天數計酬，每月薪資約為2
    4,200 元，有聲請人提出之薪資袋及聲請人陳報狀說明（見
    本院卷第143 頁至第147 頁、第183 頁至第199 頁）可查，
    是聲請人之每月固定收入約為24,200元，應有固定收入履行
    更生方案，而有重建更生之可能。
  ㈢聲請人每月必要支出：聲請人陳稱現今每月必要支出為14,86
    5元，本院考量聲請人負債之現況，該日常生活所需費用，
    自應節制開支，不得有超越一般人最低生活標準之享受，否
    則反失衡平，故依消債條例第64條之2 第1 項規定，聲請人
    之必要生活費用，應以最近1 年衛生福利部或直轄市政府所
    公告當地區每人每月最低生活費1.2 倍計算其數額。而核以
    110 年度臺灣地區每人每月最低生活費1.2 倍為15,946元（
    計算式：13,288×1.2 ≒15,945.6，小數點以下四捨五入）之
    計算，除有特殊情形並有證據證明者外，本宜以此為度，始
    得認係必要支出。而聲請人之每月必要支出以14,865元計算
    之，並未逾15,946元，應屬公允。
  ㈣聲請人每月扶養費支出：扶養費支出部分，聲請人主張需扶
    養母親游王深蕋，每月3,000元。經查：聲請人之母親游王
    深蕋31年4月1日出生，其名下除有房地共5 筆、每月領有老
    農津貼7,550元，107 年度申報所得為1,405 元、108 年度
    申報所得為1,291 元，有聲請人提出之107 、108 年財產所
    得、游王深蕋仁愛鄉農會帳戶內頁影本資料可參（見本院卷
    第201頁至第213頁），考諸其年齡現已79歲，已無勞動能力
    ，足認客觀上需受聲請人扶養。惟聲請人負扶養義務之程度
    ，亦應考量其目前身負債務之窘境，是其所負擔之扶養義務
    能力，自難謂與一般人相當，故亦依消債條例第64條之2 第
    2 項準用第1 項規定，關於受扶養者游王深蕋之必要生活費
    用，以110 年度臺灣地區每人每月最低生活費1.2 倍為15,9
    46元作為計算標準，及游王深蕋之扶養義務人共5 人，則受
    扶養者游王深蕋之必要生活費用，在聲請人及其餘扶養義務
    人共5 人分擔後，應以1,679 元（計算式：【15,946-7,550
     】÷5＝1,679 ，小數點以下四捨五入）為計算基準，方為妥
    適。
  ㈤不能清償或有不能清償之虞：
  1.依全體債權人陳報債權情形可知，相對人國泰銀行陳報本金
    及利息債權金額為2,282,788 元、相對人兆豐國際商業銀行
    股份有限公司陳報本金及利息債權金額為165,141 元、相對
    人凱基商業銀行股份有限公司陳報本金及利息債權金額為1,
    430,166 元、相對人滙誠第二資產管理股份有限公司陳報本
    金及利息債權金額為1,011,023 元，總計聲請人積欠相對人
    之無擔保或無優先權之本金及利息債務總額已達4,889,118
    元，有全體相對人陳報狀在卷可查。
  2.而依聲請人提出之全國財產稅總歸戶財產查詢清單（見調解
    卷）所示，聲請人名下並無財產，另有埔里鎮農會存款3,36
    2 元、台中商銀存款75元、彰化銀行存款1,423元、郵局存
    款99元、國泰人壽保險股份有限公司保單解約金58,707元，
    有上開存摺影本、國泰金控保單資料影本在卷可查（見本院
    卷第149 至第177 頁）；又聲請人107 年度之所得總額為0 
    元、108 年度之所得總額為4,000 元，亦有聲請人提出之10
    7 、108 年度綜合所得稅各類所得資料清單、調解程序時本
    院依職權查詢聲請人之108 年度稅務電子閘門財產所得調件
    明細表在卷可參（見調解卷），堪認聲請人其債務大於財產
    。
  3.故依聲請人主張目前每月所得收入24,200元，扣除每月必要
    支出16,544元（計算式：14,865＋1,679 ＝16,544）後，每月
    餘7,656 元（計算式：24,200－16,544＝7,656），而餘額7,6
    56 元若全用以清償債權人債務，則須約至少52年餘方有可
    能清償完畢（計算式：【4,889,118 －3,362－75－1,000－00－0
    0,707】÷7,656 ÷12個月≒52.5），已遠超過一般更生方案以
    6 年72期作為更生重建之基準，足認而有不能清償之虞之情
    事，應予更生重建生活，始符消費者債務清理條例協助債務
    人重建更生之立法本意。
四、綜上所述，本件聲請人有不能清償債務之虞，又所負無擔保
    或無優先權之債務總額未逾1,200 萬元，且未經法院裁定開
    始清算程式或宣告破產，復查無消債條例第6 條第3 項、第
    8 條或第46條各款所定應駁回更生聲請之事由存在，則聲請
    人聲請更生，核屬有據，應予准許。
五、爰依首揭規定，裁定如主文。
中　　華　　民　　國　 110　　年　　9 　　月　　 3　　日
                      民事第一庭  法　官　葛耀陽
上為正本係照原本作成。
本件不得抗告。
中　　華　　民　　國　　110 　年　　9 　　月　　6 　　日
                                  書記官　黃婉淑